ACORDAO-COMPLETO-2405484

ACÓRDÃO 5029/2021 ATA 9/2021 - SEGUNDA CÂMARA

VISTOS, relatados e discutidos estes autos de Recursos de Reconsideração interpostos por Leonildo Peixoto Farias, Francisco Nilson Freitas e Francisco Lucilane de Moura, por meio dos quais se insurgem contra o Acórdão 9555/2018-TCU-Segunda Câmara, retificado, por inexatidão material, pelo Acórdão 12098/2018-TCU-Segunda Câmara, que julgou irregulares as contas de Francisco Lucilane de Moura, sem a aplicação da multa legal, e aplicou a multa do art. 58, inciso VII, da Lei 8.443/1992, no valor de R$ 5.000,00, aos outros dois responsáveis;
ACORDAM os Ministros do Tribunal de Contas da União, reunidos em sessão da 2ª Câmara, ante as razões expostas pelo Relator e com fundamento nos arts. 32, inciso I, e 33, da Lei 8.443/92, em: 
9.1. conhecer dos Recursos de Reconsideração interpostos pelos Srs. Francisco Lucilane de Moura e Francisco Nilson Freitas e, no mérito, negar-lhes provimento;
9.2. conhecer do Recurso de Reconsideração interposto por Leonildo Peixoto Farias e, no mérito, dar-lhe provimento, para afastar a multa que lhe foi imposta por meio do item 9.2 do Acórdão 9555/2018-TCU-Segunda Câmara;
9.3. dar ciência do Acórdão às entidades/órgãos interessados, aos recorrentes e à Fundação Nacional de Saúde e à Prefeitura Municipal de Palhano - CE, ressaltando-se que o Relatório e o Voto que o fundamentarem podem ser consultados no endereço www.tcu.gov/acordaos, no dia seguinte ao de sua oficialização.

Recursos de Reconsideração interpostos por Leonildo Peixoto Farias, Francisco Nilson Freitas  e Francisco Lucilane de Moura contra o Acórdão 9.555/2018-TCU-2ª Câmara

Segunda Câmara

Prefeitura Municipal de Palhano - CE.

3. Interessados/Responsáveis/Recorrentes:
3.1. Responsáveis: Francisco Lucilane de Moura (CPF XXX.618.473-XX), Francisco Nilson Freitas (CPF XXX.989.303-XX) e Leonildo Peixoto Farias (CPF XXX.024.663-XX).
3.2. Recorrentes: Leonildo Peixoto Farias (CPF XXX.024.663-XX), Francisco Nilson Freitas (CPF XXX.989.303-XX) e Francisco Lucilane de Moura (CPF XXX.618.473-XX).

13.1. Ministros presentes: Bruno Dantas (Presidente), Augusto Nardes, Aroldo Cedraz (Relator) e Raimundo Carreiro.
13.2. Ministro-Substituto presente: André Luís de Carvalho.

AROLDO CEDRAZ

Ministro-Substituto André Luís de Carvalho.

Trata-se de Recursos de Reconsideração interpostos por Leonildo Peixoto Farias (R001-peça 76) , Francisco Nilson Freitas (R002-peça 82) e Francisco Lucilane de Moura (Peça 91) , por meio dos quais se insurgem contra o Acórdão 9555/2018-TCU-Segunda Câmara (Peça 39) , retificado, por inexatidão material, pelo Acórdão 12098/2018-TCU-Segunda Câmara (Peça 47) , que julgou irregulares as contas dos responsáveis, condenando-os ao débito apurado nos atos e aplicando-lhes multa no valor de R$ 5.000,00. 
2.	A Secretaria de Recursos (Serur) analisou a admissibilidade e o mérito do Recurso, nos termos da instrução, que teve a concordância do corpo dirigente da unidade e que abaixo reproduzida como parte deste Relatório (Peças 103 a 105) :
	"[...] HISTÓRICO 
A presente Tomada de Contas Especial (TCE) foi instaurada pela Fundação Nacional de Saúde (Funasa) , em desfavor, inicialmente, de Francisco Lucilane de Moura, na condição de prefeito de Palhano - CE (gestões: 2001-2004 e 2005-2008) , diante da total impugnação dos dispêndios efetuados com os recursos federais repassados por meio do Convênio n. 1.189/2001 (Siafi 440.226) , no valor total de R$ 142.149,79, para a construção do sistema de abastecimento de água no distrito municipal de São José naquela municipalidade.
2.1. Ao analisar a prestação de contas do convênio, a Procuradoria-Geral Federal (PGF) constatou a não comprovação de que o município teria a propriedade ou a posse do terreno inerente às obras do mencionado ajuste, ofendendo o art. 2º, VIII ou IX, da então vigente IN STN n. 1/1997.
2.2. No âmbito desta Corte de Contas, a Secretaria de Controle Externo no Estado do Ceará (Secex-CE) promoveu a citação de Francisco Lucilane de Moura, em virtude da não comprovação da boa e da regular aplicação dos recursos federais repassados por força do aludido convênio, a partir do não atendimento ao objetivo pactuado, diante da execução da obra em terreno sem a devida posse ou propriedade pelo poder público.
2.3. Em sua defesa, Francisco Lucilane de Moura, ora recorrente, alegou que não haveria irregularidade na aplicação dos recursos repassados por meio do referido convênio, já que os correspondentes valores teriam sido empregados na obra, com o subsequente recebimento pelo Departamento de Engenharia da Funasa, atendendo, segundo ele, à população local. 
2.4. Ressalte-se que, naquela oportunidade, em 4/4/2014, há mais de 5 anos, o recorrente solicitou a concessão de prazo de 30 dias para encaminhar o documento de propriedade do terreno, o que não ocorreu até o presente momento, não obstante tenha pedido novamente a concessão de 60 dias para "destinar esforços junto a Prefeitura Municipal de Palhano", para que o atual prefeito providencie a matrícula definitiva do terreno (peça 91, p. 2) .
2.5. Após examinar as razões de defesa apresentadas, a unidade técnica propôs, no mérito, o julgamento das contas de Francisco Lucilane de Moura como irregulares com a aplicação da multa prevista no art. 58, II, da Lei 8.443/1992. Por seu turno, o titular da Secex-CE divergiu da aludida proposta, tendo indicado o julgamento pela regularidade com ressalva das contas. 
2.6. O Ministério Público junto a este Tribunal (MPTCU) sustentou, inicialmente, que somente parte da obra (estação de bombeamento) teria sido construída em terreno particular, não se devendo promover a total impugnação do valor transferido, como propôs o Concedente, mas tão somente do valor inerente à mencionada estação, mas, diante da impossibilidade de estimar o valor da estação de bombeamento, anuiu à proposta da auditora federal no sentido de afastar o débito parcial e julgar irregulares as contas de Francisco Lucilane de Moura com a aplicação da multa.
2.7. O MPTCU sugeriu, ainda, naquela oportunidade, a assinatura de prazo para que o referido Município comprovasse, perante o TCU, a propriedade ou a posse do aludido terreno, em sintonia com a IN STN n. 1/1997.
2.8.  De todo modo, em face dessas circunstâncias, a 2ª Câmara do TCU proferiu o Acórdão 3.002/2015, rel. Ministro-Substituto André Luís de Carvalho (peça 14) , cujo item 9.1 tem pertinência com os presentes recursos de reconsideração:
9.1. determinar, nos termos do art. 45, caput, da Lei nº 8.443, de 1992, ao Município de Palhano/CE, na pessoa do atual prefeito, bem como aos gestores da Fundação Nacional de Saúde que comprovem, perante o TCU, no prazo de até 120 (cento e vinte) dias, que, finalmente, o município adquiriu a propriedade ou a posse do terreno onde se situa a estação de bombeamento da adutora do distrito de São José, construída com os recursos federais do Convênio nº 1.189/2011, nos termos dos incisos VIII e IV da então IN/STN nº 1, de 1997, destacando que, nesses casos, o TCU tem admitido, como suficiente, a imposição de servidão administrativa sobre o terreno afetado pelo equipamento público ou até mesmo a celebração de comodato com a cessão da posse à municipalidade; (ênfases acrescidas) 
2.9. Em virtude da falta de apresentação da documentação requerida (certidão emitida pelo cartório de notas e registro públicos e cópia da declaração de posse emitida pelo então prefeito municipal) , a 2ª Câmara do TCU prolatou novo Acórdão 7.245/2016, rel. Ministro-Substituto André Luís de Carvalho (peça 29) , reiterando a determinação, in verbis: 
a) reiterar a determinação contida no item 9.1 do Acórdão 3002/2015-TCU-Segunda Câmara, à Prefeitura de Palhano/CE, na pessoa do atual prefeito, para que, em novo e improrrogável prazo de 60 (sessenta) dias, dê cumprimento à apresentação de documentos que efetivamente comprovem a regularidade da propriedade ou da posse, nos termos dos incisos VIII e IV da então vigente IN/STN nº 1/1997, do terreno no qual se situa a estação de bombeamento da adutora do Distrito de São José, construída com recursos federais repassados por meio do Convênio nº  1.189/2001-Funasa; 
b) reiterar a determinação contida no item 9.1 do Acórdão 3002/2015-TCU-Segunda Câmara, à Superintendência Estadual da Funasa no Estado do Ceará, na pessoa do atual superintendente, para que, em novo e improrrogável prazo de 60 (sessenta) dias, dê cumprimento à apresentação de documentos que efetivamente comprovem a regularidade da propriedade ou da posse, nos termos dos incisos VIII e IV da então vigente IN/STN nº 1/1997, do terreno no qual se situa a estação de bombeamento da adutora do Distrito de São José, construída com recursos federais repassados por meio do Convênio nº 1.189/2001-Funasa; 
c) alertar aos gestores da Prefeitura de Palhano/CE e da Funasa/CE que o não atendimento injustificado dessa determinação caracterizará reincidência no descumprimento de decisão deste Tribunal e poderá ensejar a aplicação de sanção pecuniária, nos termos do art. 58, inciso VII, da Lei nº 8.443/1992; (ênfases acrescidas) 
2.10. Francisco Nilson Freitas, à época investido do cargo de prefeito municipal, e Leonildo Peixoto Farias, como superintendente estadual da Funasa-CE, ora recorrentes, foram regularmente notificados sobre a determinação proferida pelo Acórdão 7245/2016-TCU-Segunda Câmara, em 6/7/2016 e 4/7/2016, respectivamente, em consonância com os avisos de recebimento acostados às peças 32 e 33.
2.11. No entanto, nenhum dos dois responsáveis conseguiu sanear a irregularidade, tendo sido apenas promovida a reapresentação do mesmo documento, sem o necessário valor legal para comprovar a posse ou a propriedade do referido terreno (peças 34 e 35) .
2.12. Em nova instrução, a Secex-CE propôs a regularidade com ressalva das contas de Francisco Lucilane de Moura, sem a aplicação da multa legal (peças 36-37) . 
2.13. O MPTCU divergiu desse posicionamento e propôs o julgamento pela irregularidade das contas de Francisco Lucilane de Moura, sem a aplicação da multa legal, diante da prescrição da pretensão punitiva do TCU (peça 38) , pelo transcurso de mais de dez anos entre a ordem para a citação no âmbito do TCU, em 26/2/2014 (peça 4) , e a data final para a prestação de contas do ajuste, em 13/9/2003 (peça 2, p. 12) .
2.14. O Relator a quo, Exmo. Ministro-Substituto André Luís de Carvalho, após minucioso exame, anuiu com o MPTCU e incorporou seu parecer as suas razões de decidir, para propor o julgamento pela irregularidade das contas de Francisco Lucilane de Moura, sem a aplicação da multa legal, diante da prescrição da pretensão punitiva do TCU, sem prejuízo, contudo, de propor a aplicação da multa prevista no art. 58, VII, da Lei 8.443/1992, em desfavor de Francisco Nilson Freitas e Leonildo Peixoto Farias, diante da injustificada reincidência no descumprimento de decisão do TCU, Acórdão 7245/2016-TCU-Segunda Câmara, nos termos do Voto que fundamenta o Acórdão recorrido (peça 40) , posicionamento este que foi acompanhado pelos Membros do Colegiado.
2.15. Irresignados com a decisão do TCU, os responsáveis interpuseram os presentes recursos de reconsideração, que se fundamentam nas altercações que, adiante, passar-se-á a relatar.
EXAME DE ADMISSIBILIDADE 
Reiteram-se os exames preliminares de admissibilidade efetuados por esta Secretaria (peças 92-94) , ratificados pelo Exmo. Ministro Aroldo Cedraz (peça 97) , que concluíram pelo conhecimento dos recursos de reconsideração, nos termos dos art. 32, inciso I, e 33 da Lei 8.443/1992, c/c o art. 285 do RI/TCU, suspendendo os efeitos dos itens 9.1, 9.2 e 9.4 do Acórdão recorrido.
EXAME DE MÉRITO
Delimitação
2.16. Constitui objeto do presente recurso definir se:
a) houve prescrição da pretensão punitiva;
b) a irregularidade tinha natureza formal, não cabendo o julgamento das contas como irregulares;
c) as medidas administrativas adotadas pelos gestores foram suficientes para cumprir a determinação desta Corte de Contas; 
d) não cabia ao recorrente cumprir a determinação, pois havia sido exonerado antes do fim do prazo estabelecido pelo TCU.
Da prescrição da pretensão punitiva.
2.17. Francisco Nilson Freitas, ex-superintendente da Funasa/CE, defende que prescreveu o direito desta Corte de Contas de aplicar a multa administrativa, com fundamento nas seguintes alegações (peça 82, p. 2-5) :
	a) objeta que os fatos aconteceram no exercício de 2000, logo teria transcorrido o prazo prescricional de 5 anos;
	b) citam as Leis 9.783/1999, 8.112/1990 e 9.494/1997 que, segundo a defesa, teriam estabelecido o prazo prescricional de 5 anos a ser adotado pela administração pública;
	c) postula que a "pretensão de instauração da presente TCE encontra-se ceifada pela prescrição, porquanto notoriamente já transcorridos mais de cinco entre o exercício financeiro de 2001 e a instauração da mesma TCE".
Análise:
2.18. No que tange à alegação de que houve prescrição da pretensão de instauração da presente TCE, devido ao transcurso do prazo de mais de 5 anos entre os fatos ocorridos no exercício financeiro de 2001 e a instauração da Tomada de Constas Especial, analisar-se-á a doutrina e a jurisprudência atual relativa ao instituto da prescrição. 
2.19. Ressalte-se, inicialmente, que não se pode alegar a prescrição do dever constitucional desta Corte de Contas em julgar as contas dos administradores e demais responsáveis que derem causa a perda, extravio ou outra irregularidade de que resulte prejuízo ao Erário, nos termos previstos no inciso II do art. 71 da Constituição Federal de 1988.
2.20. No caso concreto, o TCU está exercendo seu poder-dever constitucional de apurar as irregularidades que podem resultar em prejuízo ao Erário, com o julgamento das contas dos responsáveis e a eventual quantificação do débito, o que não foi possível no caso concreto, além da aplicação da multa quando necessário, as quais foram aplicadas por meio do item 9.2 do Acórdão recorrido.
2.21. Essa linha de entendimento resguarda o reconhecimento da imprescritibilidade das ações de ressarcimento ao Erário, conforme enunciado da Súmula de jurisprudência 282 deste Tribunal, exarada em consonância com o posicionamento do Supremo Tribunal Federal no bojo do Mandado de Segurança 26.210/DF, DOU de 10/10/2008.
2.22. Deve-se, no entanto, perscrutar, no que concerne à prescrição da pretensão punitiva deste Tribunal, as situações em que a garantia processual possa ser aplicada àquelas multas previstas nos art. 57 e 58 da Lei Orgânica, no caso concreto, a multa aplicada por meio do item 9.2 do Acórdão recorrido.
2.23. Relativamente às sanções previstas na Lei 8.443/1992, ressalta-se o novel posicionamento deste Tribunal. Nos autos de incidente de uniformização de jurisprudência (TC Processo 030.926/2015-7) , a prolação do Acórdão 1441/2016-TCU-Plenário, rel. Ministro Walton Alencar Rodrigues, assentou, em suma, que: (i) a pretensão punitiva do TCU subordina-se ao prazo geral de prescrição indicado no art. 205 do Código Civil (10 anos) e é contada a partir da data de ocorrência da irregularidade sancionada; (ii) o ato que ordenar a citação, a audiência ou oitiva da parte interrompe a prescrição; (iii) haverá suspensão da prescrição toda vez que o responsável apresentar elementos adicionais de defesa; (iv) a prescrição será aferida independentemente de alegação da parte; e (v) o entendimento do mencionado acórdão será aplicado de imediato aos processos novos e aos pendentes de decisão.
2.24. No caso ora em análise, o ato administrativo admoestado foi o não cumprimento de determinação reiterada desta Corte de Contas e no primeiro dia útil após o vencimento do prazo para a apresentação do documento solicitado inicia-se a contagem do prazo prescricional para a aplicação da sanção. 
2.25. O Superintendente Estadual da Funasa no Estado do Ceará tomou ciência do Acórdão 7245/2016-TCU-Segunda Câmara, rel. Ministro-Substituto André Luís de Carvalho (peça 29) , em 4/7/2016, por meio do Ofício 1.598/2016-TCU/Secex-CE (peças 30 e 33) . Naquela oportunidade o TCU reiterava a determinação contida no Acórdão 3002/2015-TCU-Segunda Câmara, rel. Ministro-Substituto André Luís de Carvalho (peça 14) , concedendo prazo improrrogável de 60 dias, e alertava que seu descumprimento injustificado ensejaria a aplicação de sanção pecuniária, nos termos do art. 58, inciso VII, da Lei 8.443/1992, o que de fato ocorreu.
2.26. Iniciado o transcurso do prazo prescricional decenal em 5/9/2016, findo o prazo improrrogável de 60 dias após a recepção do Ofício, observa-se o Acórdão recorrido foi proferido em 2/10/2018, sendo assim não foi ultrapassado o prazo prescricional decenal nos moldes do Código Civil.
Da natureza da irregularidade.
2.27. Francisco Lucilane de Moura, ex-prefeito, alega que "a prestação de contas não apresenta irregularidade insanável" e que a irregularidade existente tem natureza formal, com fundamento nas seguintes alegações (peça 91, p. 2) .
	a) pondera que não tem mais poder para sanar a referida irregularidade, pois não é mais chefe do poder executivo municipal;
	b) entende que a irregularidade "não causou nenhum prejuízo ao erário público, não havendo nenhuma razão para a desaprovação" de suas contas.
Análise:
2.28. Note-se que as contas de Francisco Lucilane de Moura foram julgadas irregulares pela omissão do recorrente no período em que era chefe do poder executivo municipal e ainda detinha o poder de sanar a irregularidade, sendo indiferente o fato de que ele hoje não ocupa mais o cargo eletivo. Para formação do juízo de valor foi considerada sua inação  durante o período de gestão, incluídos dois mandatos como prefeito, o que resultou no julgamento pela irregularidade de suas contas.
2.29. Observa-se, ainda, que Francisco Lucilane de Moura ocupou o cargo de prefeito do Município de Palhano - CE nas gestões de 2001-2004 e 2005-2008, enquanto a data final para a prestação de contas do ajuste foi em 13/9/2003 (peça 2, p. 12) , o que demonstra que o recorrente teve bastante tempo para sanar a omissão, uma vez que ela persiste desde seu primeiro mandato. 
2.30. No que tange ao prejuízo ao Erário, ao construir parte do objeto ajustado em terreno particular houve incontestável dano ao Erário, uma vez que um bem público passou para a propriedade de pessoa privada sem qualquer contrapartida, o que é diferente desse dano ter sido quantificado ou não. A apuração do quantum devido só não foi feita em respeito ao princípio da celeridade processual e do valor hipoteticamente reduzido atinente à construção da casa de bombas no referido terreno particular.
2.31. Cabe relembrar que o recorrente solicitou em 2014 e novamente no presente recurso, 5 anos depois, a concessão de novos prazos para encaminhar a documentação e afastar a mácula existente nesta TCE, mas permanece, até o presente momento, sem sanar a irregularidade. 
2.32. Essa situação fática reiterada ano após ano é o que fortalece o juízo de valor de que a irregularidade tem se mostrado insanável ao longo de mais de 15 anos de solicitações não adimplidas e detentora de gravidade suficiente para ensejar o julgamento pela irregularidade das contas de Francisco Lucilane de Moura, que executou o convênio inquinado com a construção de bem público em terreno particular sem qualquer justificava, contrariando a IN STN n. 1/1997.
Dos atos administrativos adotados pelo gestor.                                                                                                                                                                                                                                                                                                             
2.33. Francisco Nilson Freitas pugna pelo afastamento da multa aplicada, por meio dos seguintes argumentos (peça 82, p. 5-8) :
	a) objeta que "jamais negligenciou seu dever legal de cumprir tais determinações, tendo juntado ao presente feito os documentos que comprovam de forma irrefutável a posse do ente municipal referente ao imóvel no qual se situa a estação de bombeamento da adutora do Distrito de São José";
	b) informa que a referida "posse é fato material e não jurídico, é uma situação de fato"; 
	c) apresenta teorias a cerca do instituto da posse;
	d) coloca que as "irregularidades detectadas na prestação de contas em tela" não podem ser atribuídas a ele, por cabia ao seu antecessor prestar contas do ajuste;
	e) entende que a referida irregularidade não evidencia "qualquer desvio de finalidade, ato de improbidade ou crime de responsabilidade, que importe em lesão ao erário, tratando-se apenas, repita-se, de falha formal da administração", incapaz "de ensejar qualquer imposição de sanção administrativa";
	f) reforça que o "objetivo maior do convênio foi amplamente atingido, qual seja, a efetiva aplicação dos recursos e o consequente benefício em favor da população".
2.34. Leonildo Peixoto Farias pugna pelo afastamento da multa aplicada, por meio dos seguintes argumentos (peça 76, p. 8-14) :
	a) defende que a IN STN n. 1/1997 estabelece que a responsabilidade pela apresentação do documento de propriedade "deve recair sobre o representante da parte convenente, no presente caso o município de Palhano-Ceará, e não sobre o representante da parte concedente";
	b) obtempera que "a responsabilidade por tal irregularidade deveria recair sobre os agentes que praticaram os atos de celebração do Convênio sem a observação dessa exigência", quando da fase de Análise do Projeto Básico;
	c) acrescenta que os agentes da própria Funasa que autorizaram a liberação dos recursos, continuaram atuando de forma ilegal, sem a comprovação da propriedade da área onde as obras objeto do acordo deveriam ser construídas, cabendo a eles a responsabilidade pela omissão. 
Análise:
2.35. Importa relembrar a cronologia dos fatos que conduziram a aplicação das multas contestadas. 
2.36. Note-se que diante das circunstâncias encontradas e da falta de apresentação da documentação comprobatória de que o terreno onde se situa a estação de bombeamento da adutora pertence ao Município, a 2ª Câmara do TCU proferiu o Acórdão 3.002/2015, rel. Ministro-Substituto André Luís de Carvalho (peça 14) , cujo item 9.1 tem pertinência com os presentes recursos de reconsideração:
9.1. determinar, nos termos do art. 45, caput, da Lei nº 8.443, de 1992, ao Município de Palhano/CE, na pessoa do atual prefeito, bem como aos gestores da Fundação Nacional de Saúde que comprovem, perante o TCU, no prazo de até 120 (cento e vinte) dias, que, finalmente, o município adquiriu a propriedade ou a posse do terreno onde se situa a estação de bombeamento da adutora do distrito de São José, construída com os recursos federais do Convênio nº 1.189/2011, nos termos dos incisos VIII e IV da então IN/STN nº 1, de 1997, destacando que, nesses casos, o TCU tem admitido, como suficiente, a imposição de servidão administrativa sobre o terreno afetado pelo equipamento público ou até mesmo a celebração de comodato com a cessão da posse à municipalidade; (ênfases acrescidas) 
2.37. Em virtude da falta de apresentação da documentação requerida (certidão emitida pelo cartório de notas e registro públicos e cópia da declaração de posse emitida pelo então prefeito municipal) , a 2ª Câmara do TCU prolatou novo Acórdão 7.245/2016, rel. Ministro-Substituto André Luís de Carvalho (peça 29) , reiterando a determinação, in verbis: 
a) reiterar a determinação contida no item 9.1 do Acórdão 3002/2015-TCU-Segunda Câmara, à Prefeitura de Palhano/CE, na pessoa do atual prefeito, para que, em novo e improrrogável prazo de 60 (sessenta) dias, dê cumprimento à apresentação de documentos que efetivamente comprovem a regularidade da propriedade ou da posse, nos termos dos incisos VIII e IV da então vigente IN/STN nº 1/1997, do terreno no qual se situa a estação de bombeamento da adutora do Distrito de São José, construída com recursos federais repassados por meio do Convênio nº  1.189/2001-Funasa; 
b) reiterar a determinação contida no item 9.1 do Acórdão 3002/2015-TCU-Segunda Câmara, à Superintendência Estadual da Funasa no Estado do Ceará, na pessoa do atual superintendente, para que, em novo e improrrogável prazo de 60 (sessenta) dias, dê cumprimento à apresentação de documentos que efetivamente comprovem a regularidade da propriedade ou da posse, nos termos dos incisos VIII e IV da então vigente IN/STN nº 1/1997, do terreno no qual se situa a estação de bombeamento da adutora do Distrito de São José, construída com recursos federais repassados por meio do Convênio nº 1.189/2001-Funasa; 
c) alertar aos gestores da Prefeitura de Palhano/CE e da Funasa/CE que o não atendimento injustificado dessa determinação caracterizará reincidência no descumprimento de decisão deste Tribunal e poderá ensejar a aplicação de sanção pecuniária, nos termos do art. 58, inciso VII, da Lei nº 8.443/1992; (ênfases acrescidas) 
2.38. Observa-se que Francisco Nilson Freitas, na condição de prefeito, e Leonildo Peixoto Farias, como superintendente estadual da Funasa-CE, ora recorrentes, foram regularmente notificados sobre a aludida determinação proferida pelo Acórdão 7245/2016-TCU-Segunda Câmara, respectivamente, em 6/7/2016 e 4/7/2016, em consonância com os avisos de recebimento acostados às peças 32 e 33.
2.39. Ressalte-se, inicialmente, que os recorrentes não foram admoestados por atos administrativos que configurassem "qualquer desvio de finalidade, ato de improbidade ou crime de responsabilidade, que importe em lesão ao erário", o que está sendo censurado, em verdade, é a adimplência ou não da determinação reiterada ao longo dos anos para sanar a irregularidade, por meio de documento eficaz para tanto.
2.40. Insta ressalvar que compete ao gestor dentro de suas atribuições legais observar as determinações do TCU ou, em havendo dificuldade administrativa, solicitar a prorrogação de prazos, adotando todas as medidas ao seu alcance para adimplir a determinação, cujo comando consistia na apresentação de documentos que efetivamente comprovassem a regularidade da propriedade ou da posse do terreno no qual se situa a estação de bombeamento da adutora do Distrito de São José. Não havendo espaço para o mero descumprimento do comando da Corte de Contas ou pela entrega de documento que já consta do processo desde 2009 (peça 1, p. p. 341, 351-357) , o que, por consectário lógico, não adimple a obrigação de fazer imposta pela decisão, que já havia sido inclusive reiterada com a abertura de novo prazo, momento em que foi ressalvado que a inadimplência da obrigação objetiva poderia implicar na aplicação da multa.
2.41. Destarte, Francisco Nilson Freitas não está sendo multado por não ter prestado contas ou por eventual "ato de improbidade ou crime de responsabilidade", não havendo sucumbência nesse sentido, mas por ter descumprindo, de forma reiterada, determinação desta Corte de Contas, o que se subsome a hipótese legal de aplicação de multa prevista no art. 58, inciso VII, da Lei 8.443/1992.
2.42. Na mesma linha, Leonildo Peixoto Farias não está sendo punido pelos atos "de celebração do Convênio", pela fase da análise do Projeto Básico ou pela omissão no momento da autorização da liberação dos recursos, mas, repitasse uma vez mais, pelo descumprimento objetivo da determinação contida na alínea b) do Acórdão 7245/2016-TCU-Segunda Câmara. 
2.43. Em relação ao documento suscitado novamente e apresentado desde as razões de justificativa de ambos os recorrentes (peças 24 e 34) , o qual consiste em uma declaração de posse, no ano de 2005, por meio da qual Francisco Lucilane de Moura declarava que a Prefeitura de Palhano/CE detinha a posse de um terreno de 36m², onde estava abrigada a casa de bombas da adutora do Distrito de São José, já há três anos, "sem litígio ou qualquer questionamento de natureza dominal", cumpre ressaltar, uma vez mais, que o documento não atende as exigências dos incisos VIII e IX do art. 2º da Instrução Normativa STN n. 1/1997, o que vem sendo reafirmado desde a instauração da presente TCE e das tratativas do Órgão Concedente (peça 1, p. 341, 351-357 e 357) .
2.44. Assim, evidencia-se, uma vez mais, que a única medida adotada pelos recorrentes tem sido reiterar ao longo dos anos a apresentação de documento sabidamente inábil para a comprovação da propriedade do terreno em questão.
2.45. Note-se que os órgãos de controle interno e externo, além da consultoria jurídica do Órgão Concedente, desde a abertura da TCE, há mais de uma década, têm esclarecido que a referida declaração não cumpre os requisitos legais, o que demonstra que o recorrente teve prazo suficiente para regularizar a situação e demonstrar que a benfeitoria não foi feita em benefício de pessoa privada. 
2.46. Insta ressalvar que o administrador público só pode atuar dentro do que a lei expressamente autoriza, em atenção ao princípio da legalidade, sob pena de invalidade do ato e de responsabilização do autor. 
2.47. Conclui-se, deste modo, que os recorrentes não cumpriram de forma objetiva às reiteradas decisões desta Corte de Contas, no legítimo exercício de suas funções públicas, limitando-se a reapresentar documento que não comprova a propriedade do terreno onde foi feita a benfeitoria com recursos federais, apesar de todos os alertas do TCU, o que se subsome à previsão legal do art. 58, inciso VIII, da Lei 8.443/1992. 
2.48. Desse modo, não há como acolher o argumento apresentado.
Da responsabilidade pelo cumprimento da determinação.
2.49. Leonildo Peixoto Farias informa que fez o que esteve ao seu alcance enquanto esteve a frente da superintendência da Funasa (peça 76, p. 14-16) , cargo do qual foi exonerado em 25/7/2016 (peça 76, p. 26) , instando o Município de Palhano-CE a encaminhar a documentação requerida. 
2.50. Relata que o Ofício 05.08.001/2016, por meio do qual a prefeitura do Município de Palhano-CE respondeu a demanda da superintendência, só foi encaminhado ao gabinete da superintendência em 5/8/2016, data em que não ocupava mais o referido cargo na Funasa (peça 76, p. 25-30) .
Análise:
2.51. Note-se que o termo inicial de contagem do prazo para o cumprimento da determinação, reiterada por meio do Acórdão 7245/2016-TCU-Segunda Câmara, inicia-se com o recebimento do Ofício 1.598/2016-TCU/Secex-CE em 4/7/2016 (peças 30 e 33) , o que ocorreu durante a gestão do recorrente.
2.52. No entanto, Leonildo Peixoto Farias já não ocupava mais a função de superintendente estadual da Funasa-CE, da qual foi exonerado em 25/7/2016 (peça 76, p. 26) , 21 dias após receber o Ofício 1.598/2016-TCU/Secex-CE, tendo, dentro destes últimos dias de gestão, requerido ao Município a apresentação da documentação pertinente em ofício datado de 18/7/2016 (peça 76, p. 75) .
2.53. O Município, por sua vez, respondeu a diligência da Funasa em agosto (peça 76, p. 27-28) e o sucessor do recorrente remeteu a documentação ao TCU em 19/8/2016 (peça 76, p. 29-30) , a qual foi recepcionada pelo TCU em 22/8/2016 (peça 35) , ainda dentro do prazo ofertado.
2.54. Desse modo, considerando que o recorrente foi exonerado do cargo de superintendente estadual da Funasa-CE antes do termo final do prazo concedido para responder a determinação desta Corte de Contas e atuou para adimplir a obrigação enquanto ainda ocupava o cargo, propõe-se o provimento do recurso de reconsideração de Leonildo Peixoto Farias, com a exclusão da multa que lhe fora aplicada por meio do item 9.2. do Acórdão 9555/2018-TCU-Segunda Câmara. 
CONCLUSÃO
Das análises anteriores, conclui-se que:
	a)   no que tange ao poder-dever do TCU de julgar as contas de seus jurisdicionados, não se pode alegar a prescrição do dever constitucional desta Corte de Contas em julgar as contas dos administradores, nos termos previstos no inciso II do art. 71 da Constituição Federal de 1988. Em relação à prescrição da pretensão punitiva, o transcurso do prazo prescricional decenal inicia-se em 5/9/2016, com o fim do prazo improrrogável de 60 dias após a recepção do Ofício, enquanto o Acórdão recorrido foi proferido em 2/10/2018, sendo assim não foi ultrapassado o prazo prescricional decenal nos moldes do Código Civil;
	b) ao construir parte do objeto do ajuste em terreno particular houve incontestável dano ao Erário, que só não foi não quantificado. A irregularidade inquinada poderia ter sido sanada com a apresentação de documentação que comprovasse a posse do terreno, fato que não aconteceu até o presente momento;
	c) as medidas administrativas adotadas pelos gestores não foram suficientes para cumprir a determinação desta Corte de Contas, uma vez que as defesas se limitaram apenas a reapresentar documento inábil para a comprovação da propriedade em questão;
	d) a multa aplicada a Leonildo Peixoto Farias, com fundamento no art. 58, inciso VIII, da Lei 8.443/1992, deve ser afastada, pois ele não detinha mais a responsabilidade para cumprir a supracitada determinação, pois foi exonerado do cargo antes do termo final ofertado para o cumprimento da determinação, mas, ainda assim, envidou esforços para o seu cumprimento.
2.55. Ante o exposto,  propõe-se que esta Casa conheça e dê provimento ao recurso interposto por Leonildo Peixoto Farias (CPF XXX.024.663-XX) , para afastar a multa que lhe foi imposta por meio do item 9.2 do Acórdão 9555/2018-TCU-Segunda Câmara, retificado, por inexatidão material, pelo Acórdão 12098/2018-TCU-Segunda Câmara, e negue provimento aos outros dois recursos, mantendo-se inalterado o restante do Acórdão recorrido.  
PROPOSTA DE ENCAMINHAMENTO
Ante o exposto, submetem-se os autos à consideração superior, propondo-se, com fundamento nos arts. 32, inciso I e 33 da Lei 8.443/1992 e art. 285 do RI/TCU: 
a) conhecer dos recursos de reconsideração interpostos por Francisco Lucilane de Moura (CPF (CPF XXX.618.473-XX) e Francisco Nilson Freitas (CPF XXX.989.303-XX) e, no mérito, negar-lhes provimento;
b) conhecer do recurso de reconsideração interposto por Leonildo Peixoto Farias (CPF XXX.024.663-XX) e, no mérito, dar-lhe provimento, para afastar a multa que lhe foi imposta por meio do item 9.2 do Acórdão 9555/2018-TCU-Segunda Câmara;
c) dar ciência do Acórdão que for prolatado às entidades/órgãos interessados, aos recorrentes e à Fundação Nacional de Saúde e à Prefeitura Municipal de Palhano - CE, ressaltando-se que o Relatório e o Voto que o fundamentarem podem ser consultados no endereço www.tcu.gov/acordaos, no dia seguinte ao de sua oficialização. [...]".
3.	O Ministério Público junto a este Tribunal, à Peça 106, manifesta-se de acordo com a proposta da unidade técnica.
	É o Relatório.

8.1. Adriano Ferreira Gomes da Silva (OAB/CE 9.694), representando Francisco Nilson Freitas.

Procuradora-Geral Cristina Machado da Costa e Silva.

RECURSO DE RECONSIDERAÇÃO. TCE. AUSÊNCIA DE COMPROVAÇÃO DA PROPRIEDADE OU DA POSSE DO TERRENO INERENTE À ESTAÇÃO DE BOMBEAMENTO. MONITORAMENTO. ELEMENTOS INSUFICIENTES PARA A QUANTIFICAÇÃO DO DANO. CONTAS IRREGULARES DO ENTÃO GESTOR MUNICIPAL. PRESCRIÇÃO DA PRETENSÃO PUNITIVA EM RELAÇÃO, APENAS, ÀS FALHAS ENTÃO PERPETRADAS. MULTA PELO DESCUMPRIMENTO DE DETERMINAÇÃO REITERADA DO TCU. CONHECIMENTO. DOS RECURSOS DE RECONSIDERAÇÃO. ELEMENTOS CAPAZES DE MODIFICAR O JUÍZO FORMADO EM RELAÇÃO A UM DOS RECORRENTES E INCAPAZES EM RELAÇÃO AOS OUTROS DOIS. PROVIMENTO PARA UM E NÃO PROVIMENTO PARA OS OUTROS DOIS.

TOMADA DE CONTAS ESPECIAL (TCE)

Secretaria de Recursos (Serur) e Secretaria de Controle Externo de Tomada de Contas Especial (SecexTCE).

Aprecia-se nesta oportunidade Recursos de Reconsideração interpostos por Leonildo Peixoto Farias (Peça 76) , Francisco Nilson Freitas (Peça 82) e Francisco Lucilane de Moura (Peça 91) , por meio dos quais se insurgem contra o Acórdão 9555/2018-TCU-Segunda Câmara (Peça 39) , retificado, por inexatidão material, pelo Acórdão 12098/2018-TCU-Segunda Câmara (Peça 47) , que julgou irregulares as contas de Francisco Lucilane de Moura, sem a aplicação da multa legal, e aplicou a multa do art. 58, inciso VII, da Lei 8.443/1992, no valor de R$ 5.000,00, aos outros dois responsáveis.
2.	De início, registro que os Recursos de Reconsideração podem ser conhecidos, tendo em vista que os requisitos legais e regimentais previstos para a espécie estão devidamente preenchidos.
3.	Observa-se dos elementos acostados aos autos, que foi instaurada pela Fundação Nacional de Saúde (Funasa) , em desfavor, inicialmente, de Francisco Lucilane de Moura, na condição de Prefeito de Palhano-CE (gestões: 2001-2004 e 2005-2008) , diante da total impugnação dos dispêndios efetuados com os recursos federais repassados por meio do Convênio 1.189/2001 (Siafi 440.226) , no valor total de R$ 142.149,79, para a construção do sistema de abastecimento de água no distrito municipal de São José naquela municipalidade.
4.	No âmbito deste Tribunal, esse responsável foi citado em virtude da não comprovação da boa e da regular aplicação dos recursos federais repassados por força do aludido convênio, a partir do não atendimento ao objetivo pactuado, diante da execução da obra em terreno sem a devida posse ou propriedade pelo poder público.
5.	O responsável apresentou alegações de defesa, analisadas pela unidade técnica, que, ao final, propôs o julgamento das contas de Francisco Lucilane de Moura como irregulares com a aplicação da multa prevista no art. 58, inciso II, da Lei 8.443/1992. Por seu turno, o titular da Secex-CE divergiu da aludida proposta, tendo indicado o julgamento pela regularidade com ressalva das contas.
6.	O Ministério Público junto a este Tribunal (MPTCU) sustentou, inicialmente, que somente parte da obra (estação de bombeamento) teria sido construída em terreno particular, não se devendo promover a total impugnação do valor transferido, como propôs o concedente, mas tão somente do valor inerente à mencionada estação, mas, diante da impossibilidade de estimar o valor da estação de bombeamento, anuiu à proposta da auditora federal no sentido de afastar o débito parcial e julgar irregulares as contas do responsável com a aplicação da multa. Sugeriu, ainda, naquela oportunidade, a assinatura de prazo para que o referido Município comprovasse, perante o TCU, a propriedade ou a posse do aludido terreno, em sintonia com a IN STN 1/1997.
7.	A 2ª Câmara do TCU proferiu o Acórdão 3.002/2015, rel. Ministro-Substituto André Luís de Carvalho (Peça 14) , determinando ao Município de Palhano-CE, na pessoa do atual prefeito, bem como aos gestores da Fundação Nacional de Saúde que comprovassem, perante o TCU, no prazo de até 120 (cento e vinte) dias, que o município adquiriu a propriedade ou a posse do terreno onde se situa a estação de bombeamento da adutora do distrito de São José, construída com os recursos federais do Convênio 1.189/2011, destacando que, nesses casos, o TCU tem admitido, como suficiente, a imposição de servidão administrativa sobre o terreno afetado pelo equipamento público ou até mesmo a celebração de comodato com a cessão da posse à municipalidade.
8.	Em virtude da falta de apresentação da documentação requerida (certidão emitida pelo cartório de notas e registro públicos e cópia da declaração de posse emitida pelo então prefeito municipal) , a 2ª Câmara do TCU prolatou novo Acórdão 7.245/2016, rel. Ministro-Substituto André Luís de Carvalho (Peça 29) , reiterando a determinação e alertando aos gestores da Prefeitura de Palhano-CE e da Funasa-CE que o não atendimento injustificado dessa determinação caracterizaria reincidência no descumprimento de decisão deste Tribunal e poderia ensejar a aplicação de sanção pecuniária, nos termos do art. 58, inciso VII, da Lei 8.443/1992.
9.	O Sr. Francisco Nilson Freitas, à época investido do cargo de Prefeito Municipal, e o Sr. Leonildo Peixoto Farias, como superintendente estadual da Funasa-CE, ora recorrentes, foram regularmente notificados sobre a determinação proferida pelo Acórdão 7245/2016-TCU-Segunda Câmara, em 6/7/2016 e 4/7/2016, respectivamente, em consonância com os avisos de recebimento acostados às Peças 32 e 33.
10.	No entanto, nenhum dos dois responsáveis conseguiu sanear a irregularidade, tendo sido apenas promovida a reapresentação do mesmo documento, sem o necessário valor legal para comprovar a posse ou a propriedade do referido terreno (Peças 34 e 35) .
11.	Assim, em nova instrução, a Secex-CE propôs a regularidade com ressalva das contas de Francisco Lucilane de Moura, sem a aplicação da multa legal (Peças 36-37) , sendo que o MPTCU divergiu desse posicionamento e propôs o julgamento pela irregularidade das contas de Francisco Lucilane de Moura, sem a aplicação da multa legal, diante da prescrição da pretensão punitiva do TCU (Peça 38) , pelo transcurso de mais de dez anos entre a ordem para a citação no âmbito do TCU, em 26/2/2014 (Peça 4) , e a data final para a prestação de contas do ajuste, em 13/9/2003 (Peça 2, p. 12) .
12.	O Relator a quo anuiu com o MPTCU, no sentido de julgar irregulares as contas do Sr. Francisco Lucilane de Moura, sem a aplicação da multa legal, diante da prescrição da pretensão punitiva do TCU, sem prejuízo, contudo, de propor a aplicação da multa prevista no art. 58, inciso VII, da Lei 8.443/1992, em desfavor dos Srs. Francisco Nilson Freitas e Leonildo Peixoto Farias, diante da injustificada reincidência no descumprimento de decisão do TCU, Acórdão 7245/2016-TCU-Segunda Câmara, posicionamento este que foi acompanhado pelos Membros do Colegiado, nos termos do Acórdão 9555/2018-TCU-Segunda Câmara.
13.	Em sede de recurso, o Sr. Francisco Nilson Freitas alega ter ocorrido prescrição da pretensão punitiva, pois os fatos teriam ocorrido no exercício de 2000, portanto, há mais de 5 anos. Pugna pelo afastamento da multa aplicada, em razão dos seguintes argumentos, em apertada síntese:
	a) jamais negligenciou seu dever legal de cumprir as determinações, tendo juntado ao presente feito os documentos que comprovariam de forma irrefutável a posse do ente municipal referente ao imóvel no qual se situa a estação de bombeamento da adutora do Distrito de São José;
	b) a referida posse é fato material e não jurídico. Apresenta teorias acerca do instituto da posse;
	d) afirma que as irregularidades detectadas na prestação de contas em tela" não podem ser atribuídas a ele, pois caberia a seu antecessor prestar contas do ajuste;
	e) entende que a referida irregularidade não evidencia qualquer desvio de finalidade, ato de improbidade ou crime de responsabilidade, que importe em lesão ao Erário, tratando-se apenas de falha formal da administração, incapaz de ensejar qualquer imposição de sanção administrativa;
	f) reforça que o objetivo maior do convênio foi atingido e que houve a efetiva aplicação dos recursos e o consequente benefício em favor da população.
14.	O Sr. Francisco Lucilane de Moura, alega, em essência, que a prestação de contas não apresenta irregularidade insanável e que a irregularidade existente tem natureza formal, que não tem mais poder para saná-la, pois não é mais chefe do poder executivo municipal e que tal impropriedade não teria causado prejuízo ao Erário, não havendo nenhuma razão para a desaprovação de suas contas.
15.	Já o Sr. Leonildo Peixoto Farias informa ter feito o que esteve ao seu alcance enquanto esteve a frente da superintendência da Funasa (Peça 76, p. 14-16) , cargo do qual foi exonerado em 25/7/2016 (Peça 76, p. 26) , tendo solicitado ao Município de Palhano-CE o encaminhamento da documentação requerida.
16.	Relata que o Ofício 05.08.001/2016, por meio do qual a Prefeitura do Município de Palhano-CE respondeu a demanda da superintendência, só foi encaminhado em 5/8/2016, data em que não ocupava mais cargo na Funasa (Peça 76, p. 25-30) .
17.	A Secretaria de Recursos (Serur) analisou os argumentos e documentos apresentados na peça recursal, nos itens 5.2 a 5.10, 6.2 a 6.6 e 7.3 a 7.16 e 8.3 a 8.6 e concluiu que:
	a) no que tange ao poder-dever do TCU de julgar as contas de seus jurisdicionados, não se pode alegar a prescrição do dever constitucional deste Tribunal em julgar as contas dos administradores, nos termos previstos no inciso II do art. 71 da Constituição Federal de 1988;
	b) em relação à prescrição da pretensão punitiva, o transcurso do prazo prescricional decenal inicia-se em 5/9/2016, com o fim do prazo improrrogável de 60 dias após a recepção do Ofício, enquanto o Acórdão recorrido foi proferido em 2/10/2018, sendo assim não foi ultrapassado o prazo prescricional decenal nos moldes do Código Civil;
	c) ao construir parte do objeto do ajuste em terreno particular houve incontestável dano ao Erário, que só não foi não quantificado. A irregularidade inquinada poderia ter sido sanada com a apresentação de documentação que comprovasse a posse do terreno, fato que não aconteceu até o presente momento;
	d) as medidas administrativas adotadas pelos gestores não foram suficientes para cumprir a determinação desta Corte de Contas, uma vez que as defesas se limitaram apenas a reapresentar documento inábil para a comprovação da propriedade em questão;
	e) a multa aplicada ao Sr. Leonildo Peixoto Farias, com fundamento no art. 58, inciso VIII, da Lei 8.443/1992, deve ser afastada, pois ele não detinha mais a responsabilidade para cumprir a supracitada determinação, pois foi exonerado do cargo antes do termo final ofertado para o cumprimento da determinação, mas, ainda assim, envidou esforços para o seu cumprimento.
18.	Assim, ante essas considerações, propôs o provimento do recurso interposto pelo Sr. Leonildo Peixoto Farias para afastar a multa que lhe foi imposta por meio do item 9.2 do Acórdão 9555/2018-TCU-Segunda Câmara, e negar provimento aos outros dois recursos, mantendo-se inalterado o restante do Acórdão recorrido.
19.	O Ministério Público junto a este Tribunal, à Peça 106, manifesta-se de acordo com a proposta da unidade técnica.
20.	Dada a consistência da análise empreendida pela Serur e acolhida pelo Ministério Público junto a esta Casa, endosso as conclusões contidas na instrução de Peça 103 e respectivos pareceres e, nesse particular, incluo as análises empreendidas e os fundamentos adotados entre as minhas razões de decidir no presente caso.
21.	Inicialmente manifesto concordância com o acolhimento dos argumentos do Sr. Leonildo Peixoto Farias, devendo ser dado provimento ao seu recurso para afastar a multa que lhe foi imposta por meio do item 9.2 do Acórdão 9555/2018-TCU-Segunda Câmara.
22.	Concordo, também, que os elementos trazidos agora em sede de Recursos pelos Srs. Francisco Lucilane de Moura e Francisco Nilson Freitas não foram suficientes para alterar o juízo firmado sobre a matéria.
23.	De fato, as defesas se limitaram apenas a reapresentar documento que já foi considerado insuficiente para a comprovação da propriedade do terreno.
24.	Não há como acolher a alegação de que houve prescrição da pretensão de instauração da presente TCE, devido ao transcurso do prazo de mais de 5 anos entre os fatos ocorridos, no exercício financeiro de 2001, e a instauração da Tomada de Constas Especial. Não foi excedido o prazo inscrito no art. 6º, inciso II, da Instrução Normativa-TCU 71/2012, e o responsável não comprovou objetivamente a ocorrência de prejuízo à defesa.
25.	Quanto à prescrição da pretensão punitiva, como bem colocado pela unidade técnica, o ato administrativo questionado foi o não cumprimento de determinação reiterada desta Corte de Contas. Assim, no primeiro dia útil após o vencimento do prazo para a apresentação do documento solicitado inicia-se a contagem do prazo prescricional para a aplicação da sanção. O Acórdão recorrido foi proferido em 2/10/2018, sendo assim não foi ultrapassado o prazo prescricional decenal nos moldes do Código Civil.
26. 	Assim, entendo que não há como ser dado o provimento ao Recurso de Reconsideração, em relação a esses responsáveis.
	Ante o exposto, VOTO por que o Tribunal aprove o Acórdão que ora submeto à apreciação da Segunda Câmara.
TCU, Sala das Sessões Ministro Luciano Brandão Alves de Souza, em 30 de março de 2021.
AROLDO CEDRAZ 
Relator